臺灣高等法院刑事判決　　　　　　　　 94年度上易字第328號
　　上　訴　人
　　即　被　告　丙○○
上列上訴人因傷害案件，不服臺灣桃園地方法院93年度易字第11
90號，中華民國93年12月20日第一審判決（聲請簡易判決處刑案
號：臺灣桃園地方法院檢察署93年度偵字第9997號，經原審認不
宜以簡易判決處刑，改依通常程序審理）提起上訴，本院判決如
下：
    主  文
原判決撤銷。
丙○○共同傷害人之身體，處拘役肆拾日，如易科罰金以佰元
折算壹日。
    事  實
一、緣丙○○之母陳雪（未據檢察官偵查起訴）及其隔壁鄰居甲○○○均有收養流浪狗，因丁○○上網得知甲○○○為豢養
    流浪狗欠缺糧食乃自發性擔任義工並駕駛貨車與其他義工林
    士傑、張碧鳳定期至「貴族世家」收集該企業所捐贈之肉類
    、骨頭予甲○○○之狗舍。民國九十三年五月一日下午，丁○○與林士傑、張碧鳳依例自「貴族世家」收集完狗食後，
    駕駛貨車前往甲○○○之狗舍而將車停放在桃園縣新屋鄉社
    子村五鄰二十七之七號前之三合院廣場，再相偕至上開三合
    院廣場後方之甲○○○狗舍，並幫忙甲○○○打掃環境及清
    洗流浪狗，其間因張碧鳳返回停車處之三合院廣場久未返回
    狗舍，丁○○遂於同日下午十五時四十分許與林士傑一同前
    往三合院廣場之停車處查看，發現陳雪為他人寄放在甲○○○處之一隻狗，以不善之口吻質問張碧鳳該隻狗下落，丁○○見狀認該隻狗並非陳雪委託甲○○○寄養且陳雪態度不佳
    而向陳雪表示無義務告知該隻狗現在何處，致雙方發生激烈
    口角爭執，詎當時亦在場之丙○○因不滿丁○○與其母陳雪
    對罵，竟與陳雪共同基於傷害之犯意聯絡，先由丙○○利用
    丁○○與陳雪吵架不注意之際，突然繞行至丁○○後方出手
    毆擊丁○○頭部，因丁○○猝然遭偷襲不及防備而跌倒在地
    ，再由丙○○及陳雪二人共同以腳踹踢丁○○之背部，造成
    丁○○受有頭皮紅腫二乘以二公分、背部瘀腫四乘以四公分
    之傷害。
二、案經丁○○訴由桃園縣政府警察局楊梅分局報請臺灣桃園地
    方法院檢察署檢察官偵查聲請簡易判決處刑，經原審認不宜
    以簡易判決處刑，改依通常程序審理。
    理  由
一、訊據被告丙○○固坦承九十三年五月一日下午十五時四十分
    許，有在上開三合院前之廣場，當時陳雪有質問一隻狗之下
    落，告訴人丁○○有罵陳雪，其後告訴人丁○○並有跌倒等
    情，然矢口否認有何傷害之犯行，辯稱：當時是丁○○先罵
    我母親陳雪，並與我母親陳雪拉扯在一起，打我母親，我見
    到就想要上前把她們兩人推開，但因丁○○把我母親抓得很
    牢，我才會去拉她們但怎麼拉也拉不開，丁○○就一直踢我
    媽陳雪的肚子，在丁○○與我母親拉扯的中間，丁○○有跌
    倒，但是丁○○是被她們自己的人去拉的才跌倒，並不是我
    去拉她跌倒的，我也有被她推倒，我沒有打她，而且我的腳
    殘障，沒有辦法站穩，自不可能踢丁○○使她受傷云云。然
    查：
（一）被告丙○○利用告訴人丁○○與陳雪爭吵之際，繞到告訴
      人丁○○後面，突然出手毆擊告訴人丁○○頭部，告訴人
      丁○○因遭受襲擊後跌倒在地，再由被告丙○○及陳雪共
      同以腳踹踢告訴人丁○○，致使告訴人丁○○受有頭皮紅
      腫二乘以二公分、背部瘀腫四乘以四公分之傷害等事實，
      業據告訴人丁○○結證在卷，其於原審九十三年度壢簡字
      第一一三七號卷九十三年十一月十五日訊問筆錄稱：（問
      ：九十三年五月一日下午三時四十分，在新屋鄉社子村二
      十七之七號前，是否被人毆傷，詳情如何？）我是自發性
      去那邊的，因為我有開貨車，那貴族世家會定期捐贈牛肉
      、牛骨給流浪狗團體，那天我跟其他的義工一起送肉過去
      ，包括林士傑、張碧鳳等人一起過去，因為那個地方是壹
      個三合院，我的車子停在中間，王媽媽就是甲○○○她的
      狗社是在後面，那我們把肉送過去之後，就幫忙打掃、洗
      狗之類的，後來我就覺得為什麼張碧鳳要到狗社外面的地
      方，所以我就跑到停車的地方看，然後就看到他們三個人
      在爭執，就是張碧鳳、陳雪、丙○○，就是為了一隻狗的
      佳艷交代這隻狗的去向，因為這隻狗不是他們交給王媽媽
      的，也不是他們的，他們只是替人家問，但是態度不好，
      然後我就說我們不需要回答你，後來就吵起來了，可能是
      因為我的態度也比較強硬，後來我、張碧鳳、林士傑被告
      及陳雪都在那邊吵成一團，後來被告就突然走到我的後面
      ，那（時）我沒有注意，因為我那個時候還在跟她母親吵
      架，然後被告就突然出手從我的後面打下去，我就跌倒了
      ，然後被告及她的母親就踢我，張碧鳳呆掉了，然後林士
      傑有要把他們拉開，因為他們有兩個人，但是林士傑只有
      壹個人，而且是男生，所以他只能把他們拉開。（問：依
      你剛才的說法，你是被被告推倒，然後被被告還有陳雪踢
      ？）是的。（見該卷第六十七頁至六十八頁），於本院94
      年3 月22日審理時，除為相同之指訴外，並陳稱：我係到
      地院後才看到被告拿柺杖，有證人及鄰居都可以作證她健
      步如飛等語，核與證人張碧鳳於九十三年七月十二日偵訊
      筆錄稱：「（問：事發當時你在場？）對。（問：所見情
      形？）當時陳雪先過來問我狗的下落，但丁○○叫我不要
      講，因狗不是源自於他們，因我不講，所以陳雪他們不高
      興，就開始罵我及丁○○，後來兩方就開始罵，後來陳雪
      的女兒葉佳豔自丁○○後面打丁○○的後腦，丁○○就跌
      倒了，後來丁○○就被他們踢。．．．（問：當時你確實
      有看到葉佳豔自丁○○後面，打丁○○的後腦？）有，另
      一男生有看到，他是和丁○○一起去現場等語（見偵查卷
      第二十三頁至第二十四頁）、林士傑於九十三年七月十九
      日偵訊筆錄稱：（問：九十三年五月一日下午三時四十分
      你人在事發現場？）是。（問：當時為何在那裡？）因為
      我有加入照顧流浪狗的行列，當天也是載狗糧過去，所以
      才在那邊。．．．（問：當時所見情形如何？）本來只是
      為一隻狗的問題而發生口角，後來葉佳豔就自丁○○的後
      面打丁○○的後腦，之後丁○○倒地，葉佳豔就用腳踢踹
      倒在地上的丁○○，之後雙方互相推擠等語（見偵查卷第
      三十頁至第三十二頁）、甲○○○於九十三年七月十九日
      偵訊筆錄稱：（問：你認識丙○○及丁○○否？）我認識
      葉佳豔好多年了，都是一起養流浪狗，認識丁○○是在今
      年四月，因她上網看到我養流浪狗，沒有糧食可餵，所以
      她幫我去收糧食。．．．我在家裡面，有聽到外面爭吵聲
      音，我走出來看時有看到丁○○坐在地上，丁○○說她頭
      很暈．．．（問：你當時看到葉媽媽時，她有說肚子好痛
      ，被丁○　○踢？）沒有，她精神很好，一直在罵丁○○
      。（問：丁○○當時狀況為何？）本來坐在地上，她看到
      我後站起來趴在車廂蓋上，說她頭很不舒服等語（見偵查
      卷第二十八頁至第二十九頁），於本院94年3 月22日審理
      中證稱：93年5月1日下午告訴人、被告發生吵架的時候我
      沒有在場，我聽到外面爭吵聲音，我出來看時有看到錢小
      姐坐在地上，錢小姐說她頭暈，被告會走路，並不是不會
      走等語結證之情節相符，足證被告丙○○所辯並沒有自後
      毆擊告訴人丁○○致告訴人丁○○跌倒，告訴人丁○○是
      她們同去的人一同拉扯跌倒的云云，核非事實，顯係臨訟
      卸飾之詞，不足採信。至被告所舉證人其父親乙○○於本
      院94年3月22日審理中證稱：我女兒與告訴人丁○○於93
      年5月1日下午3 時40分發生事情我沒有在場，但當天下午
      六點左右，他們到新屋分駐所作筆錄時，我有去，我太太
      陳雪有告訴我經過，當時係我太太陳雪要告告訴人丁○○
      ，我勸我太太不要告，但告訴人丁○○就說要告我女兒，
      我就問我太太經過，我太太說告訴人確實有打人，我太太
      說下午吵架的時候這些義工有將錢小姐拉開，拉開的時候
      錢小姐、被告葉佳豔均有跌倒，告訴人有踢她，我問我太
      太有無打人，我太太說沒有。另外93年5月2日下午4 時我
      拿鑰匙給甲○○○的時候，我問他為何這些義工打我太太
      ，甲○○○有向我下跪道歉云云。微論證人乙○○因當時
      並不在現場，其所為之陳述係屬傳聞證據，並無證據能力
      。且核與證人甲○○○證稱：93年5月2日下午4 時當天乙○○及被告到我家，用手勢表示一點小錢五十萬元就可以
      解決訴訟，我當天向乙○○下跪係表示謝謝他替我蓋鐵皮
      屋，且他們告很多案，我擔心他們對我不利，我為了息事
      寧人才下跪等語之情節不符。另陳雪告訴丁○○傷害案業
      經檢察官認罪嫌不足予以不起訴處分，有臺灣桃園地方法
      院檢察署93年度偵字第9997號檢察官不起訴處分書在卷可
      稽，足見證人乙○○之證述不能據為被告有利之證據。
（二）被告丙○○係利用告訴人丁○○與陳雪互罵之際，繞行至
      告訴人丁○○背後自後毆擊告訴人丁○○頭部，告訴人丁○○因猝然不及防備而跌倒在地，業如前述，準此，被告
      丙○○縱係腳部殘障，趁他人吵架不注意時出拳毆擊他人
      後頭部而造成他人跌倒，自有可能，參以被告丙○○供承
      當時告訴人丁○○確有跌倒在地等情，另觀諸當日與告訴
      人丁○○同至甲○○○狗舍之義工案發時亦同在現場，並
      與陳雪發生口角，如非被告丙○○毆擊告訴人丁○○而致
      其跌倒，殊難想像當時亦與告訴人丁○○一同和陳雪吵架
      之義工會出手拉倒告訴人丁○○，綜上，益徵被告丙○○
      所辯伊係腳部殘障人士不可能造成告訴人丁○○受傷，告
      訴人丁○○是由她們的人拉倒的云云，委係圖免避就之詞
      ，不足採信；再者，被告丙○○雖係腳部殘障人士，然其
      僅有右腳腳踝受傷且其沒有拿柺杖短距離可以行走等情，
      除據被告丙○○供明在卷外（詳原審九十三年度壢簡字第
      一一三七號卷第二十頁原審九十三年九月六日訊問筆錄、
      同卷第六九頁原審九十三年十一月十五日訊問筆錄、原審
      九十三年十一月二十九日準備程序筆錄第三頁、原審九十
      三年十二月六日審判筆錄第五頁、本院九十四年三月二十
      二日審理筆錄），並有被告丙○○所庭呈之行政院衛生署
      桃園醫院診斷證明書二紙在卷可佐（詳原審九十三年度壢
      簡字第一一三七號卷第四一頁及第五七頁），而告訴人及
      證人甲○○○亦均證稱：被告平時會走路云云，則被告丙○○於毆擊告訴人丁○○後頭部致告訴人丁○○跌倒在地
      並已經受傷之際，當有可能再以腳踹踢告訴人丁○○自明
      ，況揆之前揭告訴人丁○○及證人張碧鳳所言，告訴人丁○○係於跌倒後，由被告丙○○夥同其母陳雪一同腳踹告
      訴人丁○○背部而致告訴人丁○○受傷，復如前述，足證
      被告丙○○所辯伊係腳部殘障人士不可能以腳踹踢告訴人
      丁○○而致其受傷云云，顯非事實，亦係事後卸責之詞，
      無法採信。
（三）綜上所述，參互各情，顯見被告丙○○前揭所辯要屬卸責
      之詞，均不足採信，其上揭傷害罪證明確，犯行洵堪認定
      ，應予依法論科。
二、核被告丙○○所為，係犯刑法第二百七十七條第一項之傷害
    罪。其所犯傷害罪與陳雪間，具有犯意之聯絡及行為之分擔
    ，應依刑法第二十八條之規定，論以共同正犯。原審據以論
    科，被告上訴意旨矢口否認犯罪指摘原判決不當，固無可取
    ，惟原審判決書第二頁第七行事實欄連續三次將丁○○誤為
    葉佳豔，第二頁第八行事實欄將陳雪誤為丁○○，原判決既
    有可議，自應由本院將原判決予以撤銷改判。審酌被告丙○○並無前科之素行，及僅因細故即夥同陳雪共同傷害告訴人
    丁○○、犯罪之手段、告訴人丁○○受傷之程度及被告丙○○犯罪後否認犯行，迄未賠償告訴人丁○○損失等一切情狀
    ，量處如主文所示之刑，並諭知易科罰金之折算標準，以示
    懲儆。
據上論斷，應依刑事訴訟法三百六十九條第一項前段、第三百六
十四條、第二百九十九條第一項前段，刑法第二十八條、第二百
七十七條第一項、第四十一條第一項前段，罰金罰鍰提高標準條
例第一條前段、第二條，判決如主文。
本案經檢察官黃東焄到庭執行職務。
中　　華　　民　　國　　94　　年　　3　　月　　31　　日
                  臺灣高等法院刑事第二庭
                      審判長法  官  蔡  長  溪
                            法  官  林  俊  益
                            法  官  楊  貴  志
以上正本證明與原本無異。
不得上訴。
                            書記官  黃  德  煌
中　　華　　民　　國　　94　　年　　3 　　月　　31　　日
附錄：本案論罪科刑法條全文
中華民國刑法第277條第一項
 (普通傷害罪)
傷害人之身體或健康者，處三年以下有期徒刑、拘役或一千元以
下罰金。
犯前項之罪因而致人於死者，處無期徒刑或七年以上有期徒刑；
致重傷者，處三年以上十年以下有期徒刑。
